高雄高等行政法院簡易判決
　　　　　　　　　　　　　　　　　　　94年度簡字第 112號
原　　　告　甲○○
被　　　告　嘉義縣政府
代　表　人　乙○○　市長
上列當事人間因消防法事件，原告不服內政部中華民國九十四年
二月五日台內訴字第○九三○○○七五三六號訴願決定，提起行
政訴訟。本院判決如下：
　　主  文
原告之訴駁回。
訴訟費用由原告負擔。
　　事實及理由
一、緣原告於嘉義縣大林鎮中坑里南華大學前經營「金鳳美食店
    」，前經被告所屬消防局人員於民國（下同）九十三年六月
    二十八日前往查獲儲存液化石油氣桶裝二十公斤重共九支，
    合計一百八十公斤，超過法定營業用儲存量達一百公斤，被
    告所屬消防局乃當場開具舉發違反消防法案件通知單逕行舉
    發在案。嗣被告以原告違反消防法第十五條規定事實明確，
    遂以九十三年八月十二日府消預字第○九三○○○一二二七
    號消防法案件處分書，裁處原告罰鍰新台幣（下同）二○、
    ○○○元整。原告不服，提起訴願，亦遭駁回，遂提起本件
    行政訴訟。
二、原告起訴略以：(一)因原告於南華大學前經營「金鳳美食店」
    ，由於南華大學學生眾多，原告之炊事場（即廚房炊事設備
    ）須有六具瓦斯炊具（即炒鼎、滷肉炊飯、煮湯、麵桶、油
    炸桶、煮飯），即正常使用時需接上六支瓦斯桶，且約一星
    期即每一炊具用掉一支瓦斯。(二)另因瓦斯供應商「南山興煤
    氣行」位於嘉義市，有時叫貨不能馬上供貨，而原告供應學
    生餐飲又不能斷炊，故原告有備用瓦斯桶，惟該些備用瓦斯
    桶乃隨時需要使用，而非儲存不用，被告未考量原告之使用
    量逕予處罰，乃有所違誤。蓋原告之存放是否超過，應考量
    原告有六個炊具，而非一個炊具，且原告存放處所為空地，
    並不會造成危險，則被告之處罰亦應考慮此一情節，方符比
    例原則，並聲明求為判決撤銷原處分及訴願決定云云。而被
    告則以：(一)查原告經查獲儲存液化石油氣桶裝二十公斤共九
    支，合計一百八十公斤。然依公共危險物品及可燃性高壓氣
    體設置標準暨安全管理辦法第七十三條第二項規定，液化石
    油氣備用量，供營業使用者，不得超過八十公斤，原告儲存
    之量顯已超過法規所允許之範圍，應依消防法第四十二條規
    定處其管理權人或行為人二萬元以上十萬元以下罰鍰，本件
    行政處分原告違反事實明確，被告對其處以二萬元罰鍰，並
    無逾越法規裁量標準，且符合比例原則。(二)又查消防法第十
    五條於針對「公共危險物品及可燃性高壓氣體」管理安全考
    量，而授權給目的事業主管機關訂定「公共危險物品及可燃
    性高壓氣體設置標準暨安全管理辦法」，該辦法第七十三條
    第二項之規定，是以公共安全為考量。原告稱其存放處所為
    空地，不會造成危險云云，然經被告人員訪視其係存放於緊
    鄰餐廳後之空地，為原告承租範圍（金鳳美食店）以內，是
    原告違反「公共危險物品及可燃性高壓氣體設置標準暨安全
    管理辦法」事證明確，原告所稱各節，顯不足採，並請求判
    決駁回原告之訴等語，資為抗辯。
三、按「本法所稱管理權人係指依法令或契約對各該場所有實際
    支配管理權者；其屬法人者，為其負責人。」、「公共危險
    物品及可燃性高壓氣體應依其容器、裝載及搬運方法進行安
    全搬運；達管制量時，應在製造、儲存或處理場所以安全方
    法進行儲存或處理。」、「前項公共危險物品及可燃性高壓
    氣體之範圍及分類，製造、儲存或處理場所之位置、構造及
    設備之設置標準，儲存、處理及搬運之安全管理辦法，由中
    央主管機關會同中央目的事業主管機關定之。但公共危險物
    品及可燃性高壓氣體之製造、儲存、處理或搬運，中央目的
    事業主管機關另訂有安全管理規定者，依其規定辦理。」、
    「第十五條所定公共危險物品及可燃性高壓氣體之製造、儲
    存或處理場所，其位置、構造及設備未符合設置標準，或儲
    存、處理及搬運未符合安全管理規定者，處其管理權人或行
    為人新台幣二萬元以上十萬元以下罰鍰；經處罰鍰後仍不改
    善者，得連續處罰，並得予以三十日以下停業或停止其使用
    之處分。」消防法第二條、第十五條第一項、第二項及第四
    十二條定有明文。又「本辦法依消防法第十五條第二項規定
    訂定之。」、「液化石油氣備用量，供營業使用者，不得超
    過八十公斤；供家庭使用者，不得超過四十公斤。」亦分別
    為「公共危險物品及可燃性高壓氣體設置標準暨安全管理辦
    法」第一條及第七十三條第二項所明定。
四、經查，原告於嘉義縣大林鎮中坑里南華大學前經營「金鳳美
    食店」，前經被告所屬消防局人員於九十三年六月二十八日
    前往查獲儲存液化石油氣桶裝二十公斤重共九支，合計一百
    八十公斤，超過法定營業用儲存量達一百公斤, 被告所屬消
    防局乃依消防法逕行舉發在案。嗣被告並於九十三年八月十
    二日以府消預字第○九三○○○一二二七號消防法案件處分
    書，以原告違反消防法第十五條規定事實明確，乃依據同法
    第四十二條規定處原告罰鍰二○、○○○元等情，此有上開
    處分書、被告消防局第二大隊大林分隊陳報單、被告消防局
    舉發違反消防法案件通知單、液化石油氣違規超存現場照片
    等影本附於原處分卷可稽，洵堪信實。
五、原告雖以前揭情詞資為爭執，惟查，液化石油氣固為一般消
    費大眾日常生活不可或缺之民生必需品，然因液化石油氣具
    有易燃及高度危險之特性，如無法令對儲存場所儲存量加以
    限制，鄰近居民之生命財產安全必受極大威脅。準此，內政
    部消防署依消防法第十五條第二項授權而訂定「公共危險物
    品及可燃性高壓氣體設置標準暨安全管理辦法」，其中第七
    十三條第二項前段對業者就液化石油氣儲存之備用量不得超
    過八十公斤之限制，乃是基於維護公共安全、確保人民生命
    財產之公益考量，而有此規定。而該項限制，是否不符餐館
    業者實際現況需要，致限制餐館業者之私經濟活動，容或有
    討論之空間，惟在法令尚未修改之前，人民自有遵守之義務
    ，而不得任意違反而拒絕適用該法令之規定。經查，原告於
    其經營「金鳳美食店」，前經被告所屬消防局人員查獲儲存
　　液化石油氣桶裝二十公斤重共九支，合計一百八十公斤，超
    過法定營業用儲存量達一百公斤，則原告違章事實至臻明確
    ，被告據以裁罰，即無不合。再者，被告對原告之違章事實
    處以最低金額罰鍰二萬元，並無裁量逾越之虞，原告認被告
    之裁罰有違比例原則，亦難採憑。
六、綜上所述，原告上開之主張，均無理由。被告以原告違反消
    防法第十五條第二項授權訂定之「公共危險物品及可燃性高
    壓氣體設置標準暨安全管理辦法」第七十三條第二項規定，
    並依消防法第四十二條規定，裁處原告二萬元罰鍰，認事用
    法，均無不合。訴願決定予以維持，亦無違誤。原告起訴意
    旨求為撤銷，為無理由，應予駁回。又本件為簡易訴訟案件
    ，爰不經言詞辯論為之，附此說明。
七、據上論結，本件原告之訴為無理由，爰依行政訴訟法第二百
    三十三條第一項、第二百三十六條、第一百九十五條第一項
    後段、第九十八條第三項前段，判決如主文。
中　　華　　民　　國　　94　　年　 　6　　月　 28  　 日
                  第三庭      法  官   邱政強
以上正本係照原本作成。
如不服本判決，應於送達後20日內，向本院提出上訴狀並表明上
訴理由，如於本判決宣示後送達前提起上訴者，應於判決送達後
20日內補提上訴理由書（須按他造當事人人數附繕本）。
提起上訴應預繳送達用雙掛號郵票7份（每份34元）。
中　　華　　民　　國　　94　　年　 　6　　月　 28  　 日
　　　　　　　　　　　　　　　書記官   藍慶道
附註:
行政訴訟法第235條（第1項、第2項）:
對於適用簡易程序之裁判提起上訴或抗告，須經最高行政法院之
許可。
前項許可，以訴訟事件所涉及之法律見解具有原則性者為限。
